【裁判字號】    95,重訴,14
【裁判日期】    950420
【裁判案由】    損害賠償
【裁判全文】
臺灣嘉義地方法院民事判決              95年度重訴字第14號
原      告  丙○○
            丁○○○
            戊○○
            乙○○
兼  上二人
法定代理人  甲○○
被      告  庚○○
                      （現於嘉義監獄鹿草分監執行中）
被      告  銓展輪胎鋁圈有限公司
法定代理人  己○○
上列被告庚○○因過失致死案件，經原告提起刑事附帶民事訴訟
請求侵權行為損害賠償，由本院刑事庭裁定移送前來，本院於民
國九十五年四月十二日言詞辯論終結，判決如下：
    主  文
被告應連帶給付原告丙○○新台幣伍拾萬肆仟零拾肆元，連帶給
付原告丁○○○新台幣捌拾貳萬肆仟柒佰捌拾捌元，連帶給付原
告甲○○新台幣拾參萬參仟參佰參拾參元，連帶給付原告戊○○
新台幣參拾玖萬零壹佰捌拾壹元，連帶給付原告乙○○新台幣肆
拾肆萬捌仟陸佰貳拾玖元及均自民國九十四年六月二日起至清償
日止，按年利率百分之五計算之利息。
原告其餘之訴駁回。
訴訟費用由被告連帶負擔百分之二十三，餘由原告負擔。
本判決原告勝訴部分，於原告丙○○、丁○○○、甲○○、戊○○、乙○○各以新台幣壹拾陸萬玖仟元、貳拾柒萬伍仟元、肆萬
伍仟元、拾參萬壹仟元及拾伍萬元為被告供擔保後，得假執行。
原告其餘假執行之聲請駁回。
    事實及理由
一、被告銓展輪胎鋁圈有限公司（下稱被告銓展公司）經合法通
    知，未於言詞辯論期日到場，核無民事訴訟法第三百八十六
    條各款所列情形，爰依原告之聲請，由其一造辯論而為判決
    。
二、原告起訴主張：
  (一)被告庚○○受僱於被告銓展公司，而被告庚○○於民國（下
    同）九十三年七月二十二日晚間，駕駛車牌號碼六Ｍ—四九
    ０六號自用小貨車載送汽車零件，沿嘉義市○○路由北往南
    方向行駛，於同日十九時三十六分許，行經嘉義市○○路七
    一二號前，本應注意汽車行駛時，駕駛人應注意車前狀況，
    並隨時採取必要之安全措施，且應依照規定之速限行駛，而
    依當時天候晴，柏油路面，路面乾燥、無缺陷、無障礙物，
    視距良好等情觀之，又無不能注意之情事，其竟於夜間以時
    速六十至七十公里之速度超速行駛（前揭路段之速限為時速
    五十公里），而於行經前揭地點時，因見其車前有一輛機車
    左轉，乃緊急煞車並將車輛之方向盤轉向右邊，造成其車輛
    之後車斗擦撞同方向行駛在其車輛右側之機車優先道內由訴
    外人翁國欽所騎乘搭載其子女即原告乙○○、戊○○之車牌
    號碼ＺＵＬ—一六九號輕型機車，造成翁國欽所騎乘之前開
    機車倒地，訴外人翁國欽經送醫救治後，延至九十三年七月
    三十日因頭部外傷併顱內出血不治死亡；原告乙○○則受有
    頭部外傷併頭皮撕裂傷、右前臂及右膝擦傷之傷害；原告戊○○則受有頭皮擦挫傷、左肩、左前臂挫擦、右踝挫傷之傷
    害，爰依侵權行為損害賠償之規定，請求被告庚○○與其僱
    用人即被告銓展公司負連帶負損害賠償責任。
  (二)原告各自請求之金額如下：
    1.扶養費：
      (1)原告丙○○為被害人翁國欽之父親，被害人翁國欽對原
        告丙○○負有扶養義務，原告丙○○四十年四月四日生
        ，事故發生時為五十三歲，依九十一年台閩地區簡易生
        命表，原告丙○○尚可受有二十六年之可受扶養之年限
        ，扶養費每年以親屬扶養寬減額新台幣（下同）七萬四
        千元計算，請求一百二十五萬三千八百六十八元（
        74000×16.944170 ＝0000000）。
      (2)原告丁○○○為被害人翁國欽之母親，被害人翁國欽對
        原告丁○○○負有扶養義務，原告丁○○○四十三年十
        二月二十七日生，事故發生時為五十歲，依九十一年台
        閩地區簡易生命表，原告丁○○○尚可受有二十八年之
        可受扶養之年限，扶養費每年以親屬扶養寬減額七萬四
        千元計算，請求一百三十一萬七千五百三十一元（
        74000×17.804485＝0000000）。
      (3)原告戊○○為被害人翁國欽之女，被害人翁國欽對原告
        戊○○負有扶養義務，原告戊○○八十九年十二月十一
        日生，事故發生時為四歲，尚有十六年成年滿二十歲，
        扶養費每年以親屬扶養寬減額七萬四千元計算，並依霍
        夫曼速算表扣除中間利息，請求八十八萬六千五百八十
        二元（74000×11.0000000＝886582）。
      (4)原告乙○○為被害人翁國欽之長子，被害人翁國欽對原
        告乙○○負有扶養義務，原告乙○○九十二年九月五日
        生，事故發生時為一歲，尚有十九年成年滿二十歲，扶
        養費每年以親屬扶養寬減額七萬四千元計算，並依霍夫
        曼速算表扣除中間利息，請求一百萬六千六百四十元（
        74000×13.0000000＝0000000）。
    2.精神慰撫金：
      (1)原告等人因被告之侵權行為，致被害人翁國欽死亡，嚴
        重影響原告家庭生活，原告等人所受精神傷害，難以言
        狀，就被害人翁國欽死亡部分，原告每人請求一百萬元
        之精神慰撫金。
      (2)原告乙○○則受有頭部外傷併頭皮撕裂傷、右前臂及右
        膝擦傷之傷害；原告戊○○則受有頭皮擦挫傷、左肩、
        左前臂挫擦、右踝挫傷之傷害，原告乙○○與戊○○就
        各自受傷部分，各請求三十萬元之精神慰撫金。
    3.原告各自請求之金額合計如下：
      (1)原告丙○○二百二十五萬三千八百六十八元。
      (2)原告丁○○○二百三十一萬七千五百三十一元。
      (3)原告甲○○一百萬元。
      (4)原告戊○○二百十八萬六千五百八十二元。
      (5)原告乙○○二百三十萬六千六百四十元。
  (三)原告甲○○、乙○○、戊○○已受領一百四十萬元，同意上
    開受領金額以其三人各三分之一之比例扣抵被告應賠償之金
    額；原告丙○○業已受領被告三十萬元之賠償。
  (四)聲明：被告應連帶給付原告丙○○二百二十五萬三千八百六
    十八元、原告丁○○○二百三十一萬七千五百三十一元、原
    告甲○○一百萬元、原告戊○○二百十八萬六千五百八十二
    元、原告乙○○二百三十萬六千六百四十元，及均自起訴狀
    繕本送達翌日起至清償日止，按年息百分之五計算之利息，
    並願供擔保請准宣告假執行。
三、被告庚○○辯稱：對刑事判決沒有意見，但原告請求之金額
    太高了，請法官依法認定，其已經拿三十萬元給原告丙○○
    等語，並聲明：駁回原告之訴及假執行之聲請。
四、被告被告銓展公司未於言詞辯論期日到場，亦未提出書狀作
    任何聲明或陳述。
五、原告主張被告庚○○受僱於被告銓展公司，而被告庚○○於
    九十三年七月二十二日晚間，駕駛車牌號碼六Ｍ—四九０六
    號自用小貨車載送汽車零件，沿嘉義市○○路由北往南方向
    行駛，於同日十九時三十六分許，行經嘉義市○○路七一二
    號前，本應注意汽車行駛時，駕駛人應注意車前狀況，並隨
    時採取必要之安全措施，且應依照規定之速限行駛，而依當
    時天候晴，柏油路面，路面乾燥、無缺陷、無障礙物，視距
    良好等情觀之，又無不能注意之情事，其竟於夜間以時速六
    十至七十公里之速度超速行駛（前揭路段之速限為時速五十
    公里），而於行經前揭地點時，因見其車前有一輛機車左轉
    ，乃緊急煞車並將車輛之方向盤轉向右邊，造成其車輛之後
    車斗擦撞同方向行駛在其車輛右側之機車優先道內由訴外人
    翁國欽所騎乘搭載其子女即原告乙○○、戊○○之車牌號碼
    ＺＵＬ—一六九號輕型機車，造成翁國欽所騎乘之前開機車
    倒地，訴外人翁國欽經送醫救治後，延至九十三年七月三十
    日因頭部外傷併顱內出血不治死亡；原告乙○○則受有頭部
    外傷併頭皮撕裂傷、右前臂及右膝擦傷之傷害；原告戊○○
    則受有頭皮擦挫傷、左肩、左前臂挫擦、右踝挫傷之傷害等
    情，業據原告等提出戶籍謄本一份及診斷證明書二紙為證，
    而被告庚○○亦坦承其係受僱於被告銓展公司，且經本院調
    閱刑事卷（含相驗卷）核閱無誤，自堪信為真實。按行車速
    度，依速限標誌或標線之規定；又駕駛人應注意車前狀況，
    並隨時採取必要之安全措施，道路交通安全規則第九十三條
    第一項、第九十四條第三項分別定有明文。被告庚○○既領
    有駕駛執照，理應知悉上開規定，則被告庚○○駕駛上揭車
    輛行經該路段，自應注意上開安全規範，而依當時天候晴、
    柏油路面、路面乾燥、無缺陷、無障礙物、視距良好等一切
    情狀，並無不能注意之情事，且當地速限又為五十公里，乃
    被告庚○○竟疏未注意及此，仍以時速六十至七十公里之超
    速行駛，且未注意車前狀況，並隨時採取必要之安全措施，
    致因煞避前方左轉之機車時，其車輛之後車斗擦撞同方向行
    駛在其車輛右側機車優先道內之被害人翁國欽機車，造成被
    害人翁國欽死亡、原告乙○○、戊○○受傷，足見被告庚○○之駕車行為確有過失甚明。且本件車禍肇事責任，經送臺
    灣省嘉雲區行車事故鑑定委員會鑑定結果，認：「庚○○駕
    駛自用小貨車，夜間超速行駛、煞車失控偏右，由後擦撞機
    車，為肇事原因；翁國欽無肇事因素。」等情，此有臺灣省
    嘉雲區車輛行車事故鑑定委員會嘉鑑字第九三一０四五號函
    一件附於刑事卷足參，被害人翁國欽因而死亡、原告戊○○
    、乙○○因而受有上述傷害，被告庚○○自應負過失之責。
    被告庚○○被訴過失致死案件，經偵審結果，亦認伊有過失
    ，並判決有期徒刑一年確定，有最高法院九十五年台上字第
    二八四號刑事卷（含歷審卷）可憑，原告主張被告庚○○應
    負過失侵權行為責任，洵屬有據。
六、按因故意或過失，不法侵害他人之權利者，負損害賠償責任
    。被害人對第三人負有法定扶養義務者，加害人對於該第三
    人亦應負損害賠償責任。不法侵害他人致死者，被害人之父
    、母、子、女及配偶，雖非財產上損害，亦得請求賠償相當
    之金額。不法侵害他人之身體、健康者，被害人雖非財產上
    之損害，亦得請求賠償相當之金額。受僱人因執行職務，不
    法侵害他人之權利者，由僱用人與行為人連帶負損害賠償責
    任。民法第一百八十四條第一項、第一百九十二條第二項、
    第一百九十四條、第一百九十五條及第一百八十八條第一項
    前段分別定有明文。被告庚○○因過失致被害人翁國欽死亡
    、原告戊○○、乙○○受有上述傷害等情，而被告銓展公司
    為被告庚○○之僱用人，業經認定如前，是原告依據上開規
    定，請求被告庚○○及被告銓展公司連帶賠償扶養費及精神
    慰撫金，自屬有據。茲就本件原告請求賠償之項目及金額，
    審酌後分述如下：
  (一)扶養費部分：按直系血親相互間互負扶養義務，負扶養義務
    者有數人而其親等同一時，應各依其經濟能力分擔義務，受
    扶養權利者為直系血親尊親屬時，其受扶養權利不以無謀生
    能力為必要，此分別為民法第一千一百十四條第一款、第一
    千一百十六條及第一千一百十七條所明定。次按依民法第一
    百九十二條第二項，命加害人一次賠償扶養費用，須先認定
    被害人翁國欽於可推知之生存期內，應向第三人支付扶養費
    用之年數及其歷年應付之數額，並就歷年將來應付之數額，
    各以法定利率為標準，依霍夫曼式計算法，扣除各該年以前
    之利息，俾成歷年現在應付之數額，再以歷年現在應付之總
    數為賠償額，方為合法（最高法院二十九年度附字第三七九
    號判例、最高法院四十七年四月二十日民刑庭總會決議可參
    ）。本件原告所得請求之扶養費分述如下：
    1.原告丙○○、丁○○○分別為被害人翁國欽之父親及母親
      ，原告丙○○四十年四月四日生、原告丁○○○四十三年
      十二月二十七日生，業據原告提出戶籍謄本為證，自堪認
      定，又原告主張事故發生時原告丙○○為五十三歲、原告
      丁○○○為五十歲，依九十一年台閩地區簡易生命表，原
      告丙○○尚有二十六年、原告丁○○○尚有二十八年之可
      受扶養之年限，扶養費每年以親屬扶養寬減額七萬四千元
      計算等情，為被告所不爭執，自可以此為計算基準，惟原
      告丙○○、丁○○○除被害人翁國欽外尚有二子，分別為
      翁國議、翁適穎，渠等皆已成年，自亦均有能力扶養原告
      丙○○、丁○○○，是被害人翁國欽之扶養義務應為三分
      之一，經以年別單利五％複式霍夫曼式係數計算，扣除中
      間利息（第一年不扣除），原告丙○○之扶養費總額計為
      一百二十一萬二千零四十二元（74000×16.00000000＝
      0000000元，元以下四捨五入）；原告丁○○○之扶養費
      總額為一百二十七萬四千三百六十五元（74000×17.0000
      0000＝0000000元，元以下四捨五入），其中被害人翁國
      欽應負之扶養義務比例為三分之一，是原告丙○○可請求
      被告賠償之扶養費用為四十萬四千零十四元（0000000÷3
      ＝404014）；原告丁○○○可請求被告賠償之扶養費用為
      四十二萬四千七百八十八元（0000000÷3＝424788，元以
      下四捨五入）。
    2.原告戊○○、乙○○分別為被害人翁國欽之女兒及兒子，
      原告戊○○八十九年十二月十一日生、原告乙○○九十二
      年九月五日生，業據原告提出戶籍謄本為證，自堪認定，
      又原告主張事故發生時原告戊○○為四歲、原告乙○○為
      一歲，分別尚有十六年、十九年才成年滿二十歲，扶養費
      每年應以親屬扶養寬減額七萬四千元計算等情，為被告所
      不爭執，自可以此為計算基準，惟原告戊○○、乙○○成
      年前復可受其母親即原告甲○○扶養，是被害人翁國欽之
      扶養義務應為二分之一，經以年別單利五％複式霍夫曼式
      係數計算，扣除中間利息（第一年不扣除），原告戊○○
      之扶養費總額計為八十五萬三千六百九十三元（74000×1
      1.00000000＝853693，元以下四捨五入）；原告乙○○之
      扶養費總額為九十七萬零五百八十九元（74000×13.0000
      0000＝970589，元以下四捨五入），其中被害人翁國欽應
      負之扶養義務比例為二分之一，是原告戊○○可請求被告
      賠償之扶養費用為四十二萬六千八百四十七元（853693÷
      2＝426847，元以下四捨五入）；原告乙○○可請求被告
      賠償之扶養費用為四十八萬五千二百九十五元（970589÷
      2＝485295，元以下四捨五入）。
  (二)非財產上損害賠償：
    1.就被害人翁國欽死亡部分：原告丙○○、丁○○○為被害
      人翁國欽之父母，原告甲○○為被害人翁國欽之配偶，原
      告戊○○、乙○○為被害人翁國欽之子女，而被害人翁國
      欽因被告庚○○之過失行為而死亡，原告等人分別承受喪
      子、喪夫、喪父之人生至慟，自得請求被告二人連帶賠償
      相當金額之非財產上損害。本院審酌上情，以及原告丙○○九十三年所得總額為二萬四千四百十四元、九十四年所
      得總額為一萬七千七百九十三元、名下有房地各一筆、汽
      車一部，原告丁○○○九十三年、九十四年均沒有所得，
      名下有汽車一部，原告甲○○九十三年所得總額為一萬八
      千七百十八原、九十四年所得總額為一萬三千二百六十五
      元，名下有房地各一筆（房屋為共有）；被告庚○○學歷
      為國中畢業，九十二年所得總額為十萬五千元、九十三年
      沒有所得、名下沒有財產，現正於嘉義監獄鹿草分監執行
      中，被告銓展公司九十二年所得總額為四十元、九十三年
      所得總額為十八元，名下有汽車二部，有被告庚○○於刑
      事案件中自陳附於相驗卷，以及財政部稅務電子閘門財產
      所得調件明細表、法務部全國前案資料查詢單附於本院卷
      可稽，及被告庚○○就本件過失侵害之情節，認被告應連
      帶給付原告甲○○六十萬元，以及連帶給付原告丙○○、
      丁○○○、戊○○、乙○○非財產上之賠償各四十萬元為
      適當，原告等人請求之非財產上損害賠償，在此範圍內應
      予准許，逾此範圍，尚屬過高，不應准許。
    2.就原告戊○○、乙○○受傷部分：原告乙○○因本件事故
      受有頭部外傷併頭皮撕裂傷、右前臂及右膝擦傷之傷害；
      原告戊○○則受有頭皮擦挫傷、左肩、左前臂挫擦、右踝
      挫傷之傷害，業經認定如上，本院審酌上情，認被告應連
      帶給付原告戊○○、乙○○非財產上之賠償各三萬元為適
      當，原告戊○○、乙○○請求之非財產上損害賠償，在此
      範圍內應予准許，逾此範圍，尚屬過高，不應准許。
  (三)原告等人各自得主張之損害總額分別為：
    (1)原告丙○○八十萬四千零十四元（404014＋400000＝8040
      14）。
    (2)原告丁○○○八十二萬四千七百八十八元（424788＋4000
      00＝824788）。
    (3)原告甲○○六十萬元。
    (4)原告戊○○八十五萬六千八百四十七元（426847＋400000
      ＋30000＝856847）。
    (5)原告乙○○九十一萬五千二百九十五元（485295＋400000
      ＋30000＝915295）。
七、按「保險人依本法規定給付之保險金，視為加害人或被保險
    人損害賠償金額之一部分，加害人或被保險人受賠償請求時
    ，得扣除之」、「死亡給付之受益人為被害人之繼承人」九
    十四年二月五日修正前強制汽車責任保險法第三十條、第十
    條第二款分別定有明文。是以保險人依本法規定給付之保險
    金，應視為加害人或被保險人損害賠償之一部分，並自被害
    人各繼承人所得請求之損害賠償金額按法定應繼分扣除之。
    次按「遺產繼承人，除配偶外，依左列順序定之：一、直系
    血親卑親屬。二、父母。三、兄弟姊妹。四、祖父母。」、
    「配偶有相互繼承遺產之權，其應繼分，依左列各款定之：
    ……二、與第一千一百三十八條所定第二順序或第三順序之
    繼承人同為繼承時，其應繼分為遺產二分之一。」民法第一
    千一百三十八條、第一千一百四十四條第二款分別定有明文
    。經查：原告甲○○、戊○○、乙○○於系爭車禍發生後業
    已領取汽車強制責任保險金一百四十萬元乙節，為被告所不
    爭執，而如上所述，系爭車禍發生於九十三年七月二十二日
    ，自應適用九十四年二月五日修正前強制汽車責任保險法第
    三十條、第十條第二款之規定。又被害人翁國欽係原告甲○○之配偶，原告戊○○、乙○○之父親，則依上說明，原告
    甲○○、戊○○、乙○○均係翁國欽之法定繼承人，並為上
    開保險金之受益人，應繼分均各為三分一，從而，應將上述
    之一百四十萬元，視為原告甲○○、戊○○、乙○○損害賠
    償之一部分，並應按原告甲○○、戊○○、乙○○上述之法
    定應繼分自其三人所得請求之損害賠償金額扣除，即原告甲○○部分，應扣除四十六萬六千六百六十七元，而原告戊○○、乙○○部分，則應各扣除四十六萬六千六百六十六元。
八、又被告辯稱已給付原告丙○○三十萬元等語，為原告丙○○
    不爭執，是原告丙○○得請求之損害自應扣除該三十萬元。
九、綜上所述，原告五人本於侵權行為損害賠償請求權，請求被
    告庚○○及被告銓展公司連帶給付原告丙○○五十萬四千零
    十四元（000000－000000＝504014）、原告丁○○○八十二
    萬四千七百八十八元、原告甲○○十三萬三千三百三十三元
    （000000－000000＝133333）、原告戊○○三十九萬零一百
    八十一元（000000－000000＝390181）、原告乙○○四十四
    萬八千六百二十九元（000000－000000＝448629），及均自
    起訴狀繕本送達翌日即九十四年六月二日起至清償日止，按
    年息百分之五計算之利息部分，為有理由，應予准許，超過
    部分，即屬無據，應予駁回。
十、本件原告勝訴部分，原告陳明願供擔保請准宣告假執行，經
    核於法均無不合，爰分別酌定相當之擔保金額宣告之；至原
    告敗訴部分，其假執行之聲請，因訴之駁回而失所附麗，不
    予准許。
十一、本件因事證已臻明確，兩造其餘攻擊、防禦方法及所為之
      立證，與判決之結果不生若何影響，無庸再逐一予以論究
      ，合併敘明。
十二、據上論結，本件原告之訴為一部有理由，一部無理由，依
      民事訴訟法第三百八十五條第一項前段、第七十九條、第
      八十五條第一項前段、第二項、第三百九十條第二項，判
      決如主文。
中    華    民    國    95    年    4     月    20    日
                  民二庭法  官  林福來
以上正本係照原本作成
如對本判決上訴須於判決送達後20日內向本院提出上訴狀
中    華    民    國    95    年    4     月    20    日
                        書記官  侯學義


司法院資訊處製作；財團法人民間司法改革基金會備份。
